【裁判字號】    98,簡上,333
【裁判日期】    990226
【裁判案由】    恐嚇等
【裁判全文】
臺灣臺南地方法院刑事判決             98年度簡上字第333號
上  訴  人  甲○○
（即被告）
            乙○○
上列上訴人即被告等因妨害自由等案件，不服本院九十八年度簡
字第二二二二號中華民國九十八年十月十五日第一審簡易判決（
聲請簡易判決處刑書案號：九十八年度調偵字第六八六號），提
起上訴，本院管轄之第二審合議庭判決如下：
    主  文
上訴駁回。
    事  實
一、甲○○於民國九十七年十月八日上午十一時許，在丙○○位
    於臺南縣白河鎮○○里○○路179號之住處內，因與丙○○
    之姪子吳進成（已於九十八年六月十日死亡）發生爭執，甲○○遂聯絡乙○○前來丙○○住處，未經丙○○同意即共同
    進入丙○○住處內，出手毆打吳進成（傷害部分，未據告訴
    ），經丙○○上前阻止，要求渠等離開，詎甲○○、乙○○
    於受退去要求之際，仍共同基於留滯他人住宅之犯意聯絡，
    滯留其內，拒不退去。復共同基於恐嚇危害安全之犯意聯絡
    ，由乙○○徒手拉住丙○○之衣領，並以加害生命、身體、
    自由之事恐嚇稱：「你在搞怪就要打死你」等語，甲○○則
    在旁恐嚇稱：「打死他」、「打死他」等語，使丙○○心生
    畏懼，致生危害於安全，嗣經丙○○報警處理，為警循線查
    獲上情。
二、案經丙○○訴由臺灣臺南地方法院檢察署檢察官偵查後聲請
    以簡易判決處刑。
    理  由
一、按刑事訴訟法第一百五十九條之五規定：「被告以外之人於
    審判外之陳述，雖不符前四條之規定，而經當事人於審判程
    序同意作為證據，法院審酌該言詞陳述或書面陳述作成時之
    情況，認為適當者，亦得為證據。」、「當事人、代理人或
    辯護人於法院調查證據時，知有第一百五十九條第一項不得
    為證據之情形，而未於言詞辯論終結前聲明異議者，視為有
    前項之同意。」，又當事人、代理人或辯護人於調查證據時
    ，知有刑事訴訟法第一百五十九條第一項不得為證據之情形
    ，卻表示「對於證據調查無異議」、「沒有意見」等意思，
    而未於言詞辯論終結前聲明異議者，應視為已有將該等傳聞
    證據採為證據之同意（最高法院九十四年度台上字第二九七
    六號判決意旨參照）。本件證人即告訴人丙○○於警詢之證
    述（警卷第14-18頁），屬被告以外之人審判外之陳述，就
    其證據能力一節，業據被告二人於本院準備程序中表示「無
    意見」（本院卷第39頁），且未於言詞辯論終結前聲明異議
    ；又被告甲○○、乙○○於警詢供述及檢察官偵查時以被告
    身分訊問所為之供述，對渠等彼此間均屬傳聞證據，惟迄至
    本院言詞辯論終結，均未據二人對各該供述之證據能力聲明
    異議，揆諸前揭說明，應視為已有將該等傳聞證據採為證據
    之同意，本院審酌上開證人與共同被告之供述均出於自由意
    思，非公務員違法蒐證所得，認屬適當，均得為本案之證據
    ，合先說明。
二、被告甲○○、乙○○二人上訴意旨雖否認犯行，被告甲○○
    辯稱：九十七年十月八日上午十一時許，被告甲○○在告訴
    人丙○○住處幫忙搬家，但吳進成飲酒說大聲話，並無告訴
    人所述妨害自由、恐嚇、打架等情，如有打架，為何吳進成
    願意放棄不追究，問題爭點在告訴人要向伊索一萬元，伊不
    同意，因並無告訴人指訴之事實等語。被告乙○○則辯稱：
    被告乙○○於前揭時、地，駕自小客車至台南縣白河鎮○○
    路173- 1號力元汽車行（距告訴人住處即同路179號相隔三
    間店面）修理汽車冷氣，見告訴人住處門前不知何故圍著七
    、八人，被告乙○○未予理會，冷氣修好，準備離去時，見
    甲○○亦在該處，遂與之打招呼，被告乙○○並未進入告訴
    人住處，告訴人亦未要被告乙○○離開，被告乙○○更未拉
    住告訴人衣領，未對告訴人恐嚇稱「你在搞怪就要打死你」
    等語，被告乙○○在告訴人家門前路旁不到五分鐘即離去，
    該日未見到告訴人，告訴人顯係誤指被告乙○○犯罪。被告
    乙○○於警詢時，因不知何人提告，對警員提台南縣白河鎮
    ○○路179號丙○○住處，因不知確定地點，亦不知丙○○
    為何人，當時甚感疑惑，遂對警員答稱「未去」等語，另陳
    述願意接受測謊，並聲請詰問證人鐘汪池等語。被告二人上
    訴均聲明請求撤銷原判決，諭知無罪判決。
三、本院審理結果，認第一審簡易判決以被告甲○○、乙○○共
    犯刑法第三百零六條第二項、第一項之侵入住居罪及同法第
    三百零五條恐嚇危害安全罪，罪證明確，依刑事訴訟法第四
    百四十九條第一項前段、第三項、第四百五十四條第二項、
    刑法第三百零五條、第三百零六條第二項、第一項、第二十
    八條、第四十一條第一項前段、第四十七條第一項、第五十
    一條第六款及刑法施行法第一條之一，量處被告甲○○拘役
    各三十日，應執行拘役四十五日，量處被告乙○○拘役各四
    十日，應執行拘役五十九日，並分別諭知易科罰金折算標準
    ，其認事用法，並無不合，量刑亦稱妥適，應予維持，爰引
    用第一審刑事簡易判決書記載之證據及理由（如附件），並
    補充理由如下：
    (一)台南縣白河鎮○○里○○路179號為告訴人丙○○承租之
      處所，兼作其機車行營業所與住所，告訴人於九十七年十
      月八日上午自斜對面舊址搬入該處，並請其姪吳進成、吳
      福地二人至該址協助搬家。本件案發前，告訴人即認識被
      告甲○○，與被告乙○○（綽號撤子雄）則不認識。九十
      七年十月八日上午，被告甲○○在台南縣白河鎮○○路
      179號告訴人租住處，與吳進成發生爭執拉扯。被告乙○○於該日亦駕車至該址等情，業經告訴人丙○○於警詢、
      偵查與本院審理時證述無訛，且為被告二人所不爭執。
    (二)被告二人雖均否認犯行，並以前揭情詞置辯，惟查：
      1.被告二人所犯，業據告訴人丙○○迭於警詢、偵查證述
        綦詳，其復於本院審理時到庭結證稱：「搬家時我的姪
        子吳進成來幫忙搬家，當時被告他們都還沒有來，過沒
        有多久，甲○○跑進來，甲○○與吳進成不知為了何事
        口角，他們兩人要打架，我有去勸架，我看見甲○○當
        場打手機叫乙○○來。」、「（問：你聽到甲○○在電
        話中如何講？）他在電話中說快點來，有人要打他。」
        、「過一會約十分鐘後，乙○○載二名不詳年輕人過來
        ，我都不認識，乙○○空手，兩個年輕人分持鐵管與不
        詳的黑色棒狀物打吳進成，當時是在我住處的廚房內，
        甲○○與乙○○也在旁邊。」、「我有去把他們架開，
        但是乙○○抓住我的衣領，並說『你在搞怪就要打死你
        』，在場甲○○及兩名年輕人都有說『打死他』。」、
        「（問：當時你有無叫他們出去，不要在你家？）有，
        我叫他們不要在我家打人，叫他們出去，但他們不聽，
        繼續打，我後來是打電話報警，他們才離去。」、「我
        當時並沒有跟檢察官說甲○○沒有說要打死我，我有說
        在場很多人說要打死我，包括甲○○。」等語（上訴卷
        第56-57頁），觀其陳述情節，前後一致，且告訴人與
        甲○○為舊識，與乙○○不認識，與渠二人均無何仇怨
        或金錢糾紛，均據告訴人與被告二人自陳在卷，衡情告
        訴人當無干冒犯偽證罪之風險設詞誣陷之理，其指訴情
        節自堪可採信。
      2.被告甲○○供述：「與告訴人係認識二十幾年的老朋友
        ，交情不錯」（見警卷第2頁）、「（問：九十七年十
        月八日上午十一時許，為何事到丙○○租住處？）他叫
        我去幫他搬家，平常我天天都去他家」（上訴卷第64
        頁審理筆錄）、「他要我過去幫他搬家」（上訴卷第38
        頁準備程序筆錄）。然告訴人警詢時僅證稱：請其姪吳
        進成、吳福地二人於該日上午至其租住處幫忙搬家（見
        警卷第16頁），復於本院審理時否認請被告甲○○幫忙
        搬家，亦未見甲○○幫伊搬家，並證稱被告甲○○曾讓
        伊修理機車，但與他沒有交情，甲○○沒有經常到伊店
        裡，是伊姪子吳進成跟他認識，他來找吳進成等語（見
        上訴卷第56、58頁），參以被告甲○○於警詢時供述：
        「（問：何人請你至丙○○租住處幫忙搬家？）沒有人
        叫我去，是因為我每日都到他經營的機車店內坐，我看
        他們在搬家，我自願去搬的」等語（警卷第3頁），則
        被告甲○○於案發當日究竟因何原因至告訴人住處，與
        告訴人是否熟稔，有無天天到告訴人機車店等情，其前
        後供述已非一致，所述受邀前去幫忙告訴人搬家一節復
        為告訴人否認，是其供述之真實性已非無疑。
      3.被告乙○○於九十七年十二月十日警詢時，矢口否認案
        發當日曾至告訴人住處，辯稱：當日都在釣蝦場、釣魚
        場四處走（警卷第10頁），亦無隻字片語提及駕車至告
        訴人住所附近之力元汽車行（址設：台南縣白河鎮○○
        路173-1號）修理汽車一事，嗣於九十八年一月十三日
        偵查中始供稱：當日開車去力元汽車修護廠檢查電機，
        看到甲○○在告訴人住家裡面，但伊只站在外面看，沒
        有進入告訴人住處等語（偵一卷第10-11頁）。其嗣雖
        另辯稱：當時是在告訴人住處外面大馬路上，沒有進入
        告訴人住處等語，被告甲○○於本院審理時亦附合其說
        詞稱：「乙○○在機車行外面，他沒有進入丙○○的機
        車行」云云（上訴卷第64頁），然對照被告甲○○警詢
        時供述，伊當日自告訴人機車行騎機車回家時，「他（
        指被告乙○○）還留在丙○○的住處」（警卷第3頁）
        ，參以被告乙○○於偵查中經檢察官訊問告訴人後，曾
        供承：「我進去裡面一句話也沒有講」（偵二卷第10頁
        ），顯已自承進入告訴人住處，則被告乙○○於案發當
        日究竟因何原因至告訴人租住處，有無進入告訴人租住
        處，其與被告甲○○前後供述不一，互有扞格，所辯已
        難信為真實。被告乙○○雖舉證人即力元汽車行負責人
        丁○○之證言，以證明當日確曾駕車至力元汽車行修理
        汽車冷氣之事，惟證人丁○○僅證述被告乙○○曾委其
        修理汽車冷氣、線路，然對於究係何時受乙○○委託修
        理汽車、修理時間與交車時間及修理時被告乙○○是否
        始終在修車廠等情，均不復記憶，被告乙○○亦未提出
        相關修理單據以為佐證，自不足證明被告乙○○於案發
        當日確曾委託丁○○修理汽車，況當日被告乙○○縱有
        委託修理汽車之事實，既無事證足認被告乙○○當日上
        午始終在修車廠，要不足據為被告乙○○於本件案發時
        之不在場證明。
      4.被告甲○○警詢供述：「乙○○當時是獨自一人開車經
        過，見丙○○住處很多人在那裡，又當時他看見我，所
        以停車下來，問我說怎麼那麼熱鬧，我回答說在搬家，
        他還留在丙○○的住處，再來我就騎機車回我家」（警
        卷第3頁），則依被告甲○○此項供述，乙○○當時是
        獨自一人駕車行經告訴人住處，向甲○○詢問在作何事
        ，甲○○告以在幫告訴人搬家後，甲○○即騎乘機車先
        行離開時，其離去時，被告乙○○猶在現場。然對照被
        告乙○○偵查中陳述：「（問：當天告訴人家發生何事
        ？）有一位年青人跟我說他們在搬家」、「（問：當天
        甲○○有無到該處？）我看見他在該住家裡面，在裡面
        做什麼我不知道」（偵一卷第11頁），而甲○○年已七
        十六歲，與乙○○又熟識，顯非乙○○所指告以正在幫
        忙搬家之「年青人」，且乙○○當時若巧遇甲○○，並
        據甲○○告知在幫告訴人搬家，被告乙○○應不致於偵
        查中供稱：「不知甲○○在告訴人家做什麼」。又被告
        甲○○嗣於本院審理時供述：「（問：乙○○當天是一
        個人到丙○○租住處，或是有偕同他人前來？）有偕同
        一個成年人來，該名年輕人在車上」（上訴卷第65頁）
        ，與其警詢時供述被告乙○○是獨自一人駕車經過一節
        不符。又再參以被告甲○○於審理時供述：「他（指被
        告乙○○）有停車問我在做什麼，我說在幫忙搬家，他
        停留一下子就走了，都沒有進入丙○○的住處」云云，
        然依其先前警詢供述，被告甲○○既係騎乘機車先行離
        開，其離去當時乙○○還留在丙○○的住處，則其何能
        見聞被告乙○○「停留一下子就走了」？又何以知乙○○在其離去後有無進入告訴人住處？據此，益徵被告二
        人顯係相互迴護，所述殊難憑採。
    (三)綜上所述，告訴人於警詢、偵查與本院審理中，迭次指訴
      並結證稱：被告甲○○、乙○○未經同意進入其住處毆打
      吳進成，經告訴人上前阻止，命渠等離去遭拒，被告乙○○乃抓住告訴人衣領，向其恫稱：「你在搞怪就要打死你
      」，在場被告甲○○亦在旁恫稱：「打死他」、「打死他
      」一節，對照其前後陳述之經過情節核屬一致，並未違反
      事理，堪可採信，而觀被告二人所述，不惟前後不一，互
      有矛盾，且迭有違反事理之處，自無足採。至於被告乙○○雖聲明願意接受測謊，然測謊乃以人的內心作為檢查對
      象，其結果之正確性擔保仍有困難，尚非得作為證明犯罪
      事實存在與否之唯一證據，本件既經告訴人證述明確，所
      述前後一致，未違反事理，亦無疑義，而被告乙○○前後
      供述不一，且與共同被告甲○○之供述，多所矛盾，渠二
      人相互迴護，所述均難採信，縱經測謊，亦不足為其供述
      正確性之擔保，難為有利被告二人之認定，自無行測謊鑑
      定必要，附此說明。
四、原審判決已詳述其認定事實、論罪科刑審酌之依據及理由，
    並未違反經驗法則、論理法則與比例原則，亦無逾越法律所
    規定之範圍或濫用權限之違法情事，量刑亦稱妥適，被告上
    訴仍執前詞否認犯行，其上訴為無理由，均應予駁回。
據上論斷，應依刑事訴訟法第四百五十五條之一第一項、第三項
、第三百六十四條、第三百七十三條、第三百六十八條，判決如
主文。
本案經檢察官黃信勇到庭執行職務。
中    華    民    國    99    年    2     月    26    日
                  刑事第四庭    審判長法  官  林逸梅
                                      法  官  程克琳
                                      法  官  陳淑卿
以上正本證明與原本無異。
本判決不得上訴。
                                      書記官  郭純瑜
中    華    民    國    99    年    3     月    1     日
附錄本案論罪科刑法條全文：
中華民國刑法第305條
（恐嚇危害安全罪）
以加害生命、身體、自由、名譽、財產之事，恐嚇他人致生危害
於安全者，處 2 年以下有期徒刑、拘役或 3 百元以下罰金。
中華民國刑法第306條
（侵入住居罪）
無故侵入他人住宅、建築物或附連圍繞之土地或船艦者，處 1
年以下有期徒刑、拘役或 3 百元以下罰金。
無故隱匿其內，或受退去之要求而仍留滯者，亦同。

司法院資訊處製作；財團法人民間司法改革基金會備份。
